【裁判字號】    90,重訴,1
【裁判日期】    900312
【裁判案由】    殺人
【裁判全文】
臺灣臺南地方法院刑事判決                              九十年度重訴字第一號
    公  訴  人  臺灣台南地方法院檢察署檢察官
    被      告  乙○○
    指定辯護人本院
    公設辯護人  甲○○
右列被告因殺人案件，經檢察官提起公訴（八十九年度偵字第一三一八七號），本院
判決如左：
    主  文
乙○○殺人，處有期徒刑伍年。
扣案之尖刀、榔頭各壹把均沒收。
    事  實
一、乙○○與吳靜海均為居住於台南市○區○○路一九０號榮民之家之榮民，於民國
    八十九年十一月二十八日晚間九時許，乙○○於榮民之家熄燈後，欲上廁所，路
    過吳靜海房門口時，因其手肘碰撞吳靜海房門之聲音過大，而與吳靜海發生口角
    ，乙○○即心生不滿，回寢室取出其在台灣省林務局服務期間用來削樹用的鋒利
    尖刀及榔頭各壹把，基於殺人之故意，持該尖刀及榔頭至吳靜海寢室門口，以榔
    頭擋住自己頭部，以防繼續被吳靜海毆打，同時持該尖刀猛力刺向吳靜海左側胸
    部心臟部位一刀，造成心臟破裂大出血，吳靜海當場傷重倒地，乙○○未予救護
    即行離開，嗣經吳靜海同寢室室友趙龍昌發覺有異，起床查看，方發現吳靜海倒
    地，報由榮民之家醫護人員前來急救無效，致生吳靜海死亡之結果，乙○○於肇
    禍後犯罪未被有偵查權之公務員或機關發覺前，於同日晚間十一時許向台南市警
    察局第一分局警員自首坦承犯行，進而接受裁判，並經警扣得其所有之尖刀及榔
    頭各一把。
二、案經台南市警察局第一分局報請台灣台南地方法院檢察署檢察官偵查起訴。
    理  由
一、訊據被告對右揭時地行兇持刀猛刺被害人吳靜海之事實，業據被告於警訊、偵查
    及本院審訊時供承不諱，惟其辯稱：因與吳靜海口角，吳靜海欲毆打伊，伊方持
    刀刺向吳靜海，當時榮民之家已熄燈，伊視力不佳，並無殺死吳靜海之故意云云
    。然查：
（一）被害人吳靜海左胸要害部位確遭被告持銳利之尖刀猛刺而造成深且寬之傷口（
      死者左胸部表面有四乘０．七公分之穿刺傷，表面傷口進入皮下組織經由第五
      及第六肋骨間形成五乘二公分之傷口，入肋膜腔造成左肺上葉邊緣二．五公分
      之割裂傷，由此進入心包膜，於心包膜上形成三公分之穿通口，刀行經過左心
      室前壁，於左心室前壁距心尖部上五公分處形成四公分之穿通口，經過心中隔
      由右心室後壁距心尖上八公分處形成一公分之穿通口，進入主動脈之夾膜部，
      綜觀整個刀行徑路為由左向右略為朝上，此一傷害除造成大量出血以外，並形
      成左肋膜腔積血三百毫升及心包腔積血二百毫升），其用力之兇猛，顯係基於
      殺人之故意而為之，而被害人確因被告之刺殺而死亡，亦經台灣台南地方法院
      檢察署檢察官督同法醫師相驗明確，製有相驗屍體證明書、驗斷書及勘驗筆錄
      等在卷可憑，並有現場相片及扣案之兇刀、榔頭各壹把附卷可資佐證。
（二）又按人之胸部係人體脆弱部位，心臟亦為人身要害，如以利器猛力攻擊，當有
      致死之虞，此為一般人所週知，衡諸被告持尖刀向被害人左胸部砍刺，致使被
      害人受有心臟大量出血之傷害之情節，足見其用力甚猛、殺意至堅，被告有致
      人於死之犯意，應堪認定，所辯無殺人之故意云云，核屬避重就輕飾卸之詞，
      洵不足採。本件事證甚為明確，被告犯行堪以認定。
二、核被告殺死被害人，所為係犯刑法第二百七十一條第一項之殺人罪。被告於肇禍
    後犯罪未被有偵查權之公務員或機關發覺前，向台南市警察局第一分局自首坦承
    犯行，進而接受裁判，有渠警訊筆錄載明可稽，且經證人吳海清於警訊中證述屬
    實，合乎自首之要件，依自首之規定減輕其刑。爰審酌被告因一時口角氣憤，奪
    取人命罪業至重，其品行智識程度、生活狀況、與被害人平日關係、犯罪後尚能
    自首等一切情狀，量處如主文所示之刑，以資懲儆。
三、扣案之尖刀及榔頭各壹把為被告所有，供犯罪所用之物，應予沒收。
據上論斷，應依刑事訴訟法第二百九十九條第一項前段，刑法第二百七十一條第一項
、第六十二條前段、第三十八條第一項第二款，判決如主文。
本案經檢察官盧駿道到庭執行職務。
中    華    民    國      九十      年      三        月    十二        日
                              臺灣臺南地方法院刑事第二庭
                                審判長法  官 侯明正
                                      法  官 鍾邦久
                                      法  官 石家禎
右正本證明與原本無異
如不服本判決應於送達後十日內向本院提出上訴狀
                                      書記官 葉東平
中    華    民    國      九十      年      三        月      十二      日
附錄本案論罪科刑法條全文：
刑法第二百七十一條第一項：殺人者，處死刑、無期徒刑或十年以上有期徒刑。


司法院資訊處製作；財團法人民間司法改革基金會備份。
